臺灣臺東地方法院行政訴訟判決
110年度簡字第28號
                                    110年11月2日辯論終結
原      告  海洋委員會海巡署

代  表  人  周美伍  
訴訟代理人  王志斌  
被      告  周家銘  
            周金雄  
上列當事人間償還公費事件，原告提起行政訴訟，本院判決如下
：
    主  文
被告應連帶給付原告新臺幣玖萬貳仟貳佰捌拾玖元及自民國一一
○年十月七日起至清償日止，按週年利率百分之五計算之利息。
訴訟費用新臺幣貳仟元由被告連帶負擔。
    事實及理由
壹、程序事項：
    被告乙○○經合法通知，未於言詞辯論期日到場，核無行政訴
    訟法第218條準用民事訴訟法第386條所列各款情形，爰依原
    告之聲請，由其一造辯論而為判決。
貳、實體事項：
一、事實概要：被告乙○○原為原告海洋委員會海巡署通資作業隊
    第六中隊擔任志願士兵，最少應服役4年，然其未服滿法定
    年限即申請退伍，經國防部陸軍司令部核定准予退伍並於民
    國000年0月0日生效。依志願士兵不適服現役賠償辦法計算
    ，被告乙○○應償還新臺幣（下同）92,289元。而被告甲○○為
    被告乙○○之父，立具保證書予原告，承諾被告乙○○服役期間
    ，如經年度考績丙上以下、因個人因素一次受記大過2次以
    上處分、於核定起役之日起3個月期滿後，因其他個人因素
    申請不適服現役，必須依志願士兵不適服現役賠償辦法負賠
    償責任時，願負連帶賠償責任。然迄今均未賠償，原告遂提
    起本件訴訟。
二、原告主張：被告乙○○本為原告通資作業隊第六中隊志願士兵
    ，於110年5月1日因個人因素申請不適服退伍生效，依據志
    願士兵不適服現役賠償辦法，應繳交賠償金92,289元。被告
    乙○○於109年10月3日立志願書，被告甲○○同日立保證書，保
    證被告乙○○應於接到賠償通知之次日起，三個月内一次繳納
    賠償金額。原告於110年4月26日以署人給字第1100009304號
    函送達退伍命令及賠償通知並由被告乙○○親自簽收，又於11
    0年8月6日以署人給字第1100019193號函催繳通知，然迄未
    給付，爰依志願士兵不適服現役賠償辦法之規定、行政契約
    之約定及行政程序法第149條準用民法第229條第1項、第233
    條第1項及第203條規定提本件訴訟。並聲明：如主文第1項
    所示。
三、被告甲○○表示：認諾原告之請求，請求分期付款給付等語。
    被告乙○○則經合法通知，未於言詞辯論期日到場，亦未提出
    書狀為任何聲明或陳述。
四、本院之判斷：
（一）應適用法令：
　　　行政訴訟法第8條第1項前段規定：「人民與中央或地方機
      關間，因公法上原因發生財產上之給付，得提起給付訴訟
      。」；102年1月2日修正之志願士兵服役條例第5之1條規
      定：「（第1項）志願士兵年度考績丙上以下、因個人因
      素1次受記大過2次以上或於核定起役之日起3個月期滿後
      ，經評審不適服志願士兵者，由國防部或各司令部於3個
      月內，依下列規定辦理：一、未服滿現役最少年限，且尚
      未完成兵役義務者：(一)應徵集服常備兵現役之役齡男子
      ，依兵役法第16條第1項第1款所定役期，直接轉服常備兵
      現役，期滿退伍。(二)停止徵集常備兵現役後，屬停止徵
      集服常備兵現役年次前之役齡男子，應廢止原核定起役之
      處分，依兵役法第25條第3項規定，改徵集服替代役，期
      滿退役。(三)停止徵集服常備兵現役年次後之役齡男子，
      應予退伍。二、未服滿現役最少年限，且已完成兵役義務
      或無兵役義務者，解除召集或退伍。三、已服滿現役最少
      年限者，解除召集或退伍。（第2項）前項不適服志願士
      兵人員，未服滿現役最少年限者，應予賠償；其賠償範圍
      、數額、程序、分期賠償、免予賠償條件及其他相關事項
      之辦法，由國防部定之。（第3項）曾受志願士兵基礎訓
      練期間，得折算尚未完成兵役義務之應服役期。」；志願
      士兵不適服現役賠償辦法第2條第1項規定：「有下列各款
      情形之一，經評審不適服志願士兵，且未服滿志願士兵現
      役最少年限者，應予賠償：一、因年度考績丙上以下。二
      、因個人因素1次受記大過2次以上處分。三、於核定起役
      之日起3個月期滿後，因其他個人因素申請不適服現役。
      」、第3條規定：「（第1項）有前條第1項各款情形之一
      者，本人或其法定代理人、保證人（以下合稱賠償義務人
      ），應依尚未服滿現役最少年限之比例，賠償自核定起役
      之日起所受領之志願士兵3個月待遇（本俸、加給）。（
      第2項）未服滿現役最少年限之比例計算，以月為採計單
      位，未滿1個月者不計。」、第4條第2項規定：「賠償義
      務人無法一次繳納者，應於接到賠償通知之次日起，一個
      月內敘明理由，向權責機關申請分期繳納；其期數及方式
      如下：一、以每月為一期，最多不得逾二十四期。分期賠
      償逾二期未繳，其未到期之期數，視為均已到期，依前項
      規定追繳之。二、每期以分期之平均金額繳交之；其有百
      元以下之餘數，併入第一期繳交。」。上開辦法係國防部
      依志願士兵服役條例第5條之1第2項規定所訂定，並報請
      行政院核定，核與母法之本旨並無違背，並未逾越母法授
      權，亦未違反法律保留原則，本院自得予以適用。
（二）查原告主張之事實，業據其出與其主張相符之國防部陸軍
      司令部110年4月15日國陸人勤字第1100060016號令暨退伍
      除役名冊、核發軍官士官士兵退除給與審定名冊、志願書
      、保證書、110年志願士兵不適服現役賠償金額審查名冊
      、志願士兵不適服賠償計算表、應收帳款明細表、繳納不
      適服賠償金額切結書等件為證，被告甲○○亦認諾原告之主
      張，而被告乙○○經合法通知，既未到庭，復未提出書狀作
      何聲明或陳述以供本院審酌，是本院依調查證據之結果，
      認原告上開主張，堪信為真實。
（三）揆諸上開志願士兵不適服現役賠償辦法第3條及第4條第2
      項第1款之規定，被告自109年12月8日起服役，應服志願
      役期限為48個月，惟實際於110年5月1日即經核定不適服
      現役生效，尚未服役期為43個月，而其前3個月受領待遇
      共計103,020元，依尚未服完法定役期之比例43/48計算，
      應賠償金額為92,289元（計算式：103,020×43/48＝92,289
      【小數點以下四捨五入】），此有原告提出之志願士兵不
      適服賠償計算表（見院卷第34頁）可查。惟被告2人迄未
      給付，足認原告主張依志願士兵不適服現役賠償辦法規定
      及保證書、志願書等契約關係，請求被告2人連帶給付原
      告92,289元，為有理由，應予准許。
（四）再按民法第203條規定：「應付利息之債務，其利率未經
      約定，亦無法律可據者，週年利率為百分之五。」同法第
      229條第2項規定：「給付無確定期限者，債務人於債權人
      得請求給付時，經其催告而未為給付，自受催告時起，負
      遲延責任。其經債權人起訴而送達訴狀，或依督促程序送
      達支付命令，或為其他相類之行為者，與催告有同一之效
      力。」同法第233條第1項規定：「遲延之債務，以支付金
      錢為標的者，債權人得請求依法定利率計算之遲延利息。
      但約定利率較高者，仍從其約定利率。」。查被告與原告
      間成立志願役之行政契約，依行政程序法第149條規定，
      行政契約得準用民法相關規定，原告請求被告連帶給付92
      ,289元，自得請求自本件起訴狀繕本送達至被告翌日即11
      0年10月7日起至清償日止之遲延利息（見院卷第23、24頁
      送達證書）。
五、綜上所述，原告依行政契約之法律關係，請求被告給付如主
    文第1項所示，為有理由，應予准許。
六、本件第一審訴訟費用為裁判費2,000元，應由被告連帶負擔
    ，爰確定第一審訴訟費用額如主文第2項所示。
據上論結，本件原告之訴為有理由，依行政訴訟法第98條第1項
前段，第236條、第218條準用民事訴訟法第85條第2項、第385條
第1項前段，判決如主文。
中　　華　　民　　國　　110 　年　　11　　月　　26　　日
                      行政訴訟庭　法　官  王麗芳
上為正本係照原本作成。
如不服本判決，應於判決送達後20日內，向本院提出上訴狀(含
上訴理由，應表明原裁判所違背之法令及其具體內容，或依訴訟
資料可認為原裁判有違背法令之具體事實)，並繳納上訴裁判費3
,000元；其未表明上訴理由者，應於提出上訴後20日內向本院補
提理由書，逾期未提出者，毋庸命補正，即得逕以裁定駁回之。
　
中　　華　　民　　國　　110 　年　　11　　月　　29　　日
                                  書記官  張耕華